【裁判字號】    98,簡上,262
【裁判日期】    981030
【裁判案由】    恐嚇取財
【裁判全文】
臺灣臺南地方法院刑事判決             98年度簡上字第262號
上  訴  人  臺灣臺南地方法院檢察署檢察官
被      告  丙○○
上列上訴人因被告恐嚇取財案件，不服本院98年度簡字第1981號
民國 98年8月31日第一審判決（聲請簡易判決處刑案號：98年度
偵字第 9181號），提起上訴，並移送併辦（98年度偵字第11905
號），本院判決如下：
    主  文
原判決撤銷。
丙○○幫助共同意圖為自己不法之所有，以恐嚇使人將本人之物
交付，累犯，處有期徒刑陸月，如易科罰金，以新臺幣壹仟元折
算壹日。
    事  實
一、丙○○先前因搶奪等案件，經本院裁處有期徒刑3年7月確定
    ，於民國97年5月21日假釋出獄，並於 97年10月29日保護管
    束期滿視為刑之執行完畢。詎不知警惕，應能預見一般人取
    得他人金融帳戶之行徑，常與財產犯罪之需要密切相關，且
    取得他人帳戶之目的，在於取得贓款及掩飾犯行不易遭人追
    查，又對於提供帳戶，雖無引發他人萌生犯罪之確信，但仍
    以縱若有人持以犯罪，亦不違反其幫助犯罪之本意，於98年
    1 月中旬某日，在臺南縣歸仁鄉○○路友人住處，以新臺幣
    （下同） 3千元之代價，將其本人在中華郵政股份有限公司
    歸仁郵局申請開設之帳號00000000000000號帳戶（下稱本件
    歸仁郵局帳戶）之存摺、提款卡、密碼，交付予綽號「志成
    」而年籍不詳之成年男子（下稱「志成」），「志成」及所
    屬擄鴿勒贖成年人集團並共同基於意圖為自己不法所有之犯
    意，先後透過下列方式而利用本件歸仁郵局帳戶之提款卡及
    密碼遂行恐嚇取財之犯行：
  (一)擄鴿勒贖集團人員於 98年1月19日11時許，撥打電話向業有
    參與賽鴿之乙○○恫稱須交付代價贖回，否則將殺害乙○○
    之賽鴿等語，致乙○○畏懼其所有之賽鴿會遭遇不測，遂依
    指示於同日14時56分許，至中華郵政股份有限公司六腳鄉蒜
    頭郵局匯款2千5百元至本件歸仁郵局帳戶內，擄鴿勒贖集團
    人員再依本件歸仁郵局帳戶之提款卡及密碼予以提領。
  (二)擄鴿勒贖集團人員於 98年1月19日16時許，撥打電話向業有
    參與賽鴿之顏慶忠恫稱須交付代價贖回，否則將殺害顏慶忠
    之賽鴿等語，致顏慶忠畏懼其所有之賽鴿會遭遇不測，遂依
    指示於同日 16時5分許，至中華郵政股份有限公司臺南安南
    郵局匯款 2千元至本件歸仁郵局帳戶內，擄鴿勒贖集團人員
    再依本件歸仁郵局帳戶之提款卡及密碼予以提領。
二、案經顏慶忠訴由高雄市政府警察局苓雅分局報請臺灣臺南地
    方法院檢察署檢察官偵查聲請簡易判決處刑，以及嘉義縣警
    察局朴子分局報由臺灣嘉義地方法院檢察署檢察官呈請臺灣
    高等法院臺南分院檢察署核轉臺灣臺南地方法院檢察署檢察
    官移送併辦。
    理  由
一、顏慶忠、乙○○於司法警調查中之陳述，以及顏慶忠、乙○
    ○之郵政匯款執據、本件歸仁郵局帳戶之開戶基本資料，檢
    察官及被告丙○○於本院調查證據時，均知曉為審判外之言
    詞及書面陳述，且至言詞辯論終結前均未聲明異議，本院審
    酌上開言詞及書面陳述作成之情況，認為適當，依刑事訴訟
    法第159條之5第 2項規定，得為證據。又本件歸仁郵局帳戶
    之客戶歷史交易清單，係郵局就上開帳戶之存、提款使用情
    形，以機械記錄方式列印而出之資料，非被告以外之人於審
    判外之言詞或書面陳述，並非傳聞證據，無刑事訴訟法第15
    9條第1項之適用，核先敘明。
二、訊據被告對於上揭事實均坦承不諱，核與顏慶忠、乙○○於
    司法警調查中之陳述情節相符（見高雄市苓雅分局警卷第1
    至3頁，嘉義縣朴子分局警卷第 4至7頁），並有顏慶忠、乙
    ○○之郵政匯款執據各1張（見高雄市苓雅分局警卷第4頁、
    嘉義縣朴子分局警卷第12頁）及本件歸仁郵局之開戶基本資
    料及客戶歷史交易清單（見高雄市苓雅分局警卷第6至7頁、
    嘉義縣朴子分局警卷第14至15頁）可稽，且查不肖之徒為掩
    飾不法行徑，避免執法人員之追究處罰，經常利用他人帳戶
    之存摺、提款卡及密碼轉帳或提領犯罪所得，藉以掩蓋犯罪
    行為之情形，業經新聞及電視等大眾傳播系統多所報導，政
    府亦宣導民眾注意防範，則一般人本於生活經驗及認識，若
    有人要求提供金融機構存款帳戶之存摺、提款卡及密碼供其
    使用之行徑，在客觀上可預見輒與利用該帳戶進行詐欺此財
    產性犯罪之工具有密切關聯，被告係為成年人，並非年幼無
    知或與社會隔絕，依其智識能力及社會生活經驗，對於將自
    己開設之帳戶之存摺、提款卡、密碼交予不相識之人，該帳
    戶將有可能會被利用作為實行犯罪之工具一事應有所預見，
    然其為求獲取 3千元之代價，將其所有之本件歸仁郵局帳戶
    之存摺、提款卡及密碼，交予「志成」，使「志成」與所屬
    擄鴿勒贖集團人員藉以遂行本件向顏慶忠、乙○○恐嚇取財
    之犯罪，則被告本身存有縱有人持本件歸仁郵局帳戶之存摺
    、提款卡及密碼作為恐嚇取財之犯罪工具而進行恐嚇取財犯
    罪，亦不違背其本意之幫助故意，應至為明確。從而，本件
    事證明確，被告犯行洵堪認定。
三、查向被告取得本件歸仁郵局帳戶之存摺、提款卡、密碼等物
    ，供對顏慶忠、乙○○實行恐嚇取財行為之「志成」及其所
    屬之擄鴿勒贖集團成員，係為觸犯刑法第346條第1項意圖為
    自己不法所有，以恐嚇使人將本人之物交付罪之共同正犯，
    核被告所為，係為共同恐嚇取財罪之幫助犯，依刑法第30條
    第 2項規定，按正犯之刑減輕之。被告以一個提供本件歸仁
    郵局帳戶之存摺、提款卡、密碼之行為，助益「志成」及其
    所屬之擄鴿勒贖集團實行聲請簡易判決處刑書所指及移送併
    辦（即上開事實欄第一項(一)所示部分）所指之恐嚇取財犯行
    ，被告之幫助行為僅有單一，仍只有一個幫助犯行，故移送
    併辦部分與聲請簡易判決處刑部份有單純一罪關係，為聲請
    簡易判決處刑效力所及，本院自應併予審究。被告先前因搶
    奪等案件，經本院裁處有期徒刑3年7月確定，於 97年5月21
    日假釋出獄，並於97年10月29日保護管束期滿視為刑之執行
    完畢，有臺灣高等法院被告全國前案紀錄表可憑，其於前案
    有期徒刑執行完畢後， 5年以內故意再犯本件有期徒刑以上
    之罪，為累犯，應依刑法第47條第1項加重其刑。
四、原審以被告罪證明確，予以論罪科刑，固非無見，惟就被告
    幫助實行恐嚇取財犯行之事實，漏未審酌前開事實欄第一項
    (一)所示之部分，容有未洽，自應撤銷改判。爰審酌被告不思
    正途賺取錢財，竟因貪圖私利而提供帳戶之存摺、提款卡、
    密碼幫助他人恐嚇取財，既助長他人犯罪，增加政府查緝困
    難，危害交易秩序與社會治安，並造成被害人之財產損失，
    然念其於審理中尚知坦承犯行，犯後態度尚非欠佳，並斟酌
    被害人所受損失等一切情狀，量處如主文所示之刑，並諭知
    如易科罰金之折算標準。至於被告所有之本件歸仁郵局帳戶
    之存摺、提款卡及密碼等物，雖係供本件犯罪所用之物，惟
    未經扣案，且又非屬違禁物或須義務沒收之物，故不另為沒
    收之諭知，併此敘明。
據上論斷，應依刑事訴訟法第455條之1第1項、第3項、第369 條
第1項前段、第364條、第299條第1項前段，刑法第346條第1項、
第30條、第47條第1項、第41條第1項前段，刑法施行法第1條之1
，判決如主文。
本案經檢察官甲○○到庭執行職務。
中    華    民    國    98    年    10    月    30    日
                  刑事第十庭審判長法  官  陳威龍
                                  法  官  高如宜
                                  法  官  盧鳳田
以上正本證明與原本無異。
不得上訴。
                                  書記官  吳昕韋
中    華    民    國    98    年    10    月    30    日
附錄論罪科刑法條：
刑法第346條第1項：
意圖為自己或第三人不法之所有，以恐嚇使人將本人或第三人之
物交付者，處6月以上5年以下有期徒刑，得併科1千元以下罰金
。


司法院資訊處製作；財團法人民間司法改革基金會備份。
